【裁判字號】    95,交易,43
【裁判日期】    950630
【裁判案由】    過失傷害
【裁判全文】
臺灣雲林地方法院刑事判決              95年度交易字第43號
公  訴  人  臺灣雲林地方法院檢察署檢察官
被      告  乙○○
上列被告因過失傷害案件，經檢察官提起公訴（95年度偵字第30
2號），本院判決如下：
    主  文
乙○○因過失傷害人，處有期徒刑月，如易科罰金，以佰元
折算壹日。
    犯 罪 事 實
一、乙○○於民國94年3月30日晚間9時55分許，騎乘車牌號碼MR
    2-686 號重型機車，沿雲林縣古坑鄉○○村○○路，由西往
    東方向行駛，行經該廣濟路16號前路段時，本應注意行車速
    度，依速限標誌或標線之規定，無標誌或標線者，行車遇雨
    霧致視線不清時，應減速慢行，作隨時停車之準備，且應注
    意車前狀況，並隨時採取必要之安全措施，而依當時天候為
    下雨，道路為直路，路面狀態雖濕潤，但並無缺陷、無障礙
    物等客觀環境，應無不能注意之情事，詎乙○○因深度近視
    戴眼鏡，於雨中騎乘機車未穿雨衣，眼鏡噴濕，致其視線不
    佳，竟未減速慢行，作隨時停車之準備，亦疏未注意車前狀
    況，猶仍貿然快速行駛，適遇行人許春新穿著深色雨衣，在
    該處未設有行人穿越道，並非禁止穿越之路段，亦疏未注意
    右方來車，即從對向車道之路邊，由北往南方向，驟然穿越
    廣濟路，迨乙○○發現已不及煞閃，其所騎乘之重型機車車
    頭遂撞上許春新，造成許春新倒地因而受有頭部外傷合併左
    側硬腦膜下出血、左脛、腓骨骨折、全身多處擦傷等傷害，
    乙○○亦人車倒地，而受有上唇撕裂傷、右肘擦傷等傷害。
二、案經許春新訴請臺灣雲林地方法院檢察署檢察官指揮偵查後
    起訴。
    理  由
甲、證據能力方面：
    告訴人許春新於94年10月11日之警詢筆錄，雖屬被告以外之
    人於審判外之言詞陳述，惟經被告乙○○於審判程序中同意
    作為證據，本院審酌該言詞陳述作成時之情況，認為適當，
    應得為證據。
乙、實體方面：
一、被告坦承之事實：
  (一)被告因深度近視戴眼鏡，於94年3月30日晚間9時55分許，下
    雨天騎乘車牌號碼MR2-686 號重型機車，並未穿雨衣，沿雲
    林縣古坑鄉○○村○○路，由西往東方向行駛，行經該廣濟
    路16號前路段時，與告訴人許春新在該處未設有行人穿越道
    ，並非禁止穿越之路段，亦疏未注意右方來車，即從對向車
    道路邊，由北往南方向，驟然穿越廣濟路，而發生碰撞。
  (二)本件車禍事故當時之客觀環境為下雨天，道路為直路，路面
    濕潤、無缺陷、無障礙物，視線不佳。
  (三)告訴人因遭被告所騎乘之機車撞擊後，經送國立臺灣大學醫
    學院附設醫院雲林分院診斷受有頭部外傷合併左側硬腦膜下
    出血、左脛、腓骨骨折、全身多處擦傷等傷害。告訴人本身
    亦受有上唇撕裂傷、右肘擦傷等傷害。
  (四)被告所坦承之上開事實，有下列證據可以佐證，可信屬實：
    1.告訴人於94年10月11日警詢之指訴。
    2.雲林縣警察局斗南分局道路交通事故現場圖、調查報告表
      (一)、(二)。
    3.車禍現場照片4張。
    4.國立臺灣大學醫學院附設醫院雲林分院之診斷證明書2 紙
      （含被告及告訴人之診斷證明書）。
    5.告訴人之病歷資料1份。
二、對被告辯稱，法院之判斷：
  (一)被告之辯稱：
    被告當時是依正常的速度行駛，時速只有30公里，沒有喝酒
    ，也沒有超速，對方是穿黑色的雨衣，沒有路燈，道路又狹
    窄，當時因為下大雨，看不見前方，只看見黑影從旁邊撞過
    來，被告已盡最大的努力，但仍無法避免事故的發生。
  (二)不採之理由：
    1.本件依車禍現場之照片顯示，在事故現場被告行車方向之
      對向車道路旁有路燈照明（見警卷第9 頁照片檳榔攤上方
      及第10頁上幀照片左上方），並非如被告所述毫無路燈照
      明，且該處路段為雙向車道各3.5 公尺寬之道路，亦有上
      開道路交通事故現場圖及現場照片在卷可參，而告訴人欲
      從對向路旁由北往南，穿越該廣濟路，必須先穿越對向車
      道3.5 公尺距離，才會進入到被告行車方向之車道，此情
      形並非告訴人由被告行車方向之右側路旁突然跳入被告車
      道內，造成被告無法閃避之狀況，是縱使告訴人身著黑色
      雨衣，若被告能謹慎注意車前狀況，應可發現其左前方有
      人員或物體欲穿越道路（被告稱有黑影，可見其並非完全
      無法看見），而做適當之安全措施，以避免本件車禍之發
      生。又被告自承車禍當時下大雨，視線不佳，其所騎乘之
      機車撞及告訴人，且於撞擊後，告訴人之雨衣、左右拖鞋
      散落各處，並造成告訴人之左膝撕裂傷約5 公分、左手撕
      裂傷約10公分（見本院卷第41頁背面病歷、第42頁背面照
      片）及頭部外傷合併左側硬腦膜下出血、左脛、腓骨骨折
      、全身多處擦傷等傷害，足見被告所騎乘之機車衝撞力不
      小，復參酌被告當時於打工後，深夜欲返家，卻遇下大雨
      而未穿雨衣，衡情，其急於返家之車速應不慢，是被告當
      時機車顯未減速慢行，作隨時停車之準備，亦可認定。
    2.按行車速度，依速限標誌或標線之規定，無標誌或標線者
      ，因雨霧致視線不清時，應減速慢行，作隨時停車之準備
      ；又汽車行駛時，駕駛人應注意車前狀況，並隨時採取必
      要之安全措施，道路交通安全規則第93條第1項第2款、第
      94條第3 項分別定有明文。被告為機車駕駛人，對於上開
      規定自應注意遵行，而肇事當時天候為雨天，道路為直路
      ，路面狀態雖濕潤，但並無缺陷、無障礙物等客觀環境，
      應無不能注意之情事，詎其竟未減速慢行，作隨時停車之
      準備，亦疏未注意車前狀況，猶仍貿然快速行駛，以致與
      疏未注意右方來車，逕行穿越道路之路人許春新發生碰撞
      ，是被告就本件車禍事故之發生具有過失甚明。
    3.本件車禍事故經被告申請臺灣省嘉雲區車輛行車事故鑑定
      委員會鑑定肇事原因，該會認為：「行人許春新（鑑定意
      見誤寫為賴春新）雨夜穿越道路，未注意右方來車，為肇
      事主因；乙○○駕駛普通重機車，雨夜未注意車前狀況，
      為肇事次因」，亦同認被告就本件車禍之發生具有過失。
    4.至於告訴人於雨夜穿越道路，疏未注意右方來車，而與被
      告所騎乘之機車發生碰撞，肇致本件車禍，亦與有過失，
      但告訴人之上開過失並不能解免被告之過失責任，併此敘
      明。
    5.告訴人因本件車禍而受有頭部外傷合併左側硬腦膜下出血
      、左脛、腓骨骨折、全身多處擦傷等傷害之結果，其受傷
      之結果與本件車禍間，具有相當因果關係，亦可認定。
    6.綜上所述，被告上開所辯並不可採。本件事證明確，被告
      過失傷害人之犯行，可以認定。
三、論罪科刑之理由：
  (一)核被告所為，係犯刑法第284條第1項前段之過失傷害罪。
  (二)審酌被告並無任何犯罪前科，有臺灣高等法院被告前案紀錄
    表附卷可憑，素行良好，於深夜騎乘機車，搭載友人返家後
    ，欲返回租住處，途中遇大雨視線不佳，不慎撞及告訴人，
    其過失程度不低，造成告訴人之傷勢亦不輕，犯後否認犯行
    ，迄今未與告訴人（因他病已死亡）家屬和解，而念告訴人
    於本件車禍亦有不小之過失，且被告尚在就學，因夜間打工
    欲返回住處休邊，始不慎發生本件車禍，及其經濟能力非佳
    等一切情狀，量處如主文所示之刑，並諭知易科罰金之折算
    標準，以資懲儆。
四、適用之法條：
  (一)刑事訴訟法第299條第1項前段。
  (二)刑法第284條第1項前段、第41條第1項前段。
  (三)罰金罰鍰提高標準條例第1條前段、第2條。
本案經檢察官甲○○到庭執行職務。
中    華    民    國    95    年    6     月    30    日
                  刑事第三庭  審判長法  官  劉  國  賓
                                    法  官  廖  淑  華
                                    法  官  廖  國  勝
以上正本證明與原本無異。
如不服本判決，應於判決送達後10日內，向本院提出上訴狀。
中    華    民    國    95    年    7     月    3     日
                                   書記官  譚  系  媛
【附錄本案論罪科刑法條全文】
刑法第284條第1項：
因過失傷害人者，處六月以下有期徒刑、拘役或五百元以下罰金
，致重傷者，處一年以下有期徒刑、拘役或五百元以下罰金。


司法院資訊處製作；財團法人民間司法改革基金會備份。
